臺灣高等法院臺南分院刑事判決
　　　　　　　　　　　　　　　　 94年度上訴字第392號　Ａ
上　訴　人
即　被　告　乙○○
　　　　　　　　　　樓現所在.
指定辯護人　本院公設辯護人　丙○○
上列上訴人因強盜案件，不服臺灣臺南地方法院93年度訴字第
1357號中華民國94年3月17日第一審判決（起訴案號：臺灣臺南
地方法院檢察署93年度偵字第7216號），提起上訴，本院判決如
下：
    主  文
原判決撤銷。
乙○○攜帶凶器、踰越牆垣及安全設備、於夜間侵入住宅竊盜，
，處有期徒刑壹年陸月；又以加害生命、身體之事，恐嚇他人致
生危害於安全，處有期徒刑伍月。應執行有期徒刑壹年拾月。
    事  實
一、乙○○意圖為自己不法之所有，於民國（下同）八十九年一
    月底某日凌晨二時許之夜間，從位於高雄縣大社鄉○○村○
    ○路八十四巷七十一號二樓自家陽台，翻越牆垣侵入隔壁甲
    ○○位於高雄縣大社鄉○○村○○路八十四巷六十九號二樓
    住處之陽台，再由甲○○住處陽台開啟落地窗侵入屋內，見
　　屋內廚房桌上置有一把水果刀，遂拿起該足以傷害他人生命
  　、身體之兇器在甲○○屋內搜尋財物，之後在甲○○父親（
    當時人未在屋內）房間內之零錢罐中竊取新臺幣（下同）二
    百元之零錢，乙○○竊取二百元得手後，又繼續走到甲○○
    房間外，轉動房門之喇叭鎖欲進入房間內，然因當時房間有
    上鎖而無法開啟，當時在房內睡覺之甲○○被乙○○所發出
    之聲響吵醒，便起床開門察看，驚見乙○○在其家中，即詢
    問其如何入內，乙○○先以「這是我家」之語回應，在甲○
    ○尚未意會並著手逮捕之前，為求脫身，竟另行起意，續持
    上開水果刀指向甲○○，以加害生命、身體之事當場施以恫
    嚇，以此方式喝阻甲○○，致甲○○因此心生畏懼，將乙○
    ○推開後趕緊再退回房內，並將房門關上，乙○○則在門外
    咆哮「有膽你出來，出來我就殺你」之後，趁此機會逃逸。
二、案經高雄縣警察局六龜分局報請臺灣高雄地方法院檢察署呈
　　請臺灣高等法院檢察署檢察長令轉臺灣臺南地方法院檢察署
  　檢察官偵查起訴。
    理  由
甲、程序部分：按被告以外之人於審判外之言詞或書面陳述，除
    法律有規定者外，不得作為證據。刑事訴訟法第一百五十九
    條第一項定有明文。本件被害人甲○○於九十三年一月二十
    七日之警詢筆錄，係被告以外之人於審判外之言詞陳述，依
    上開規定，無證據能力，不得作為證據，合先敘明。
乙、實體部分：
一、被告乙○○（下稱被告）經本院合法傳喚無正當理由未到庭
    ，其於原審審理時固供承於上開時間、地點侵入被害人甲○
    ○住處行竊，及持刀逼使被害人回房等情，然矢口否認有竊
    得財物犯行，辯稱：「我要去偷東西沒錯，但我沒有偷到東
    西，我在警詢筆錄裡面並沒有跟警察說我有拿二百多元硬幣
    ，二百多元硬幣這部分是當時警察告訴我被害人這麼告訴警
    察的，我也沒有破壞（陽台落地窗）門鎖，當天我有喝酒，
    我是被甲○○嚇到才轉身在桌上拿起一把刀，刀子並不是我
    帶去的，我並沒有拿刀子對著甲○○」云云。經查：
  (1)上揭事實業據被害人甲○○於原審審理時到庭證述綦詳，其
    證稱：「當天我在睡覺，有人在開我房間的鎖，發現有一位
    不認識的人在我家出現，那個人就是在庭的被告，我問他是
    誰，為何在我家，那個人反問我是誰，為何在他家，被告問
    我之後，就從他衣服內拿出一把刀，我就跑回房間把門鎖上
    ，被告（在房門外）說有膽你出來，出來我就殺你，刀子含
    刀柄約三十公分，類似水果刀，（後來）只有發現零錢被拿
    走，玻璃門被破壞，零錢罐是一個茶杯，我是根據它的容量
    來估算裡面的零錢至少有二百元以上，所以（警詢）跟警察
    說有丟掉二百元以上，我住處是公寓二樓，房間一間我住，
    一間主臥房，一間客房，我父親住主臥房，是陽台落地窗被
    破壞侵入，我有懷疑是否住隔壁的人做的」等語（詳原審九
    十四年三月三日審判筆錄），核與被告於警詢供述：「由藏
    匿處陽台攀越隔牆到隔壁住家陽台，打開落地窗進入被害人
    住處行竊，竊得硬幣共二百餘元，（問：你竊取財物得手後
    ，轉向同屋內被害人甲○○房間，當時你用手轉動喇叭鎖之
    際，吵醒被害人起來打開房門，站在門內與你面對面，有否
    ？）有的，（問：當時被害人有問你是何人，這是我的房子
    等語，你也回應被害人說你是何人，這是我的家，並隨即從
    你身上穿的牛仔外套內抽出一把約三十公分的刀出來，而被
    害人看見心生畏懼，將房門關上，你當時在房間門外大聲咆
    哮，後來打開被害人家中大門逃離，有否？）有的，刀子在
    被害人客廳內桌上拿的」等語（詳九十三年二月二十四日警
    詢筆錄），均相符合。又被告於被害人詢問為何在伊家中時
    ，竟持水果刀指向甲○○予以恫嚇，該等動作，自係以加害
    生命、身體之事恐嚇，而甲○○確實因而心生畏懼，始有將
    乙○○推開後趕緊退回房內並將房門關上之舉動，此時被告
    繼續在門外咆哮「有膽你出來，出來我就殺你」等語，益令
    被害人心生畏懼久久不敢開門，堪認被告有以加害生命、身
    體之事，恐嚇他人致生危害於安全之犯意及行為。
  (2)被告雖辯稱未竊得財物，然除證人即被害人上開指訴外，被
    告於警詢中亦供稱：「在一處無人睡覺房間內竊得硬幣共二
    百餘元」等語（詳同上日警詢筆錄），核與被害人於原審審
    理時所述遭偷走二百多元相符，雖然被害人甲○○係於九十
    三年一月二十七日先行製作警詢筆錄，故警員後來於九十三
    年二月二十四日詢問被告時，受被害人警詢筆錄內容之影響
    ，因而就被告是否有竊得財物已有先入為主想法之可能性固
    然存在，但甲○○警詢筆錄就該部分之陳述係「在家中另一
    房間內被歹徒拿走二百餘元」（詳九十三年一月二十七日警
    詢筆錄），而被告就此部分所述係較詳細之「無人睡覺房間
    內」（詳九十三年二月二十四日警詢筆錄），上開無人睡覺
    房間之細節若非被告自己所為供述，詢問之警員亦無從知曉
    ，由此可見被告警詢之內容確係出於其自己所為陳述，而非
    警員誘導詢問。況且，被告於原審審理時，自承警員於九十
    三年二月二十四日至臺南分監對伊製作警詢筆錄時，有監所
    管理員陪同在側，則製作筆錄之員警更不至於會對被告以不
    正方法取供至明。從而被告既自己供承竊得二百餘元，核與
    被害人之指訴相符，則被告有竊得財物一節，可以認定。起
    訴書認為被告未竊得任何財物，尚有未合，被告事後於審理
    中辯稱未竊得財物云云，乃避重就輕之詞，亦無可採信。至
    於被害人財物損失之詳細金額，甲○○粗略估算有二百元以
    上，而不知確實數目，被告亦僅記得二百餘元，故應依較有
    利於被告之認定方式，認被告本案竊取之財物為二百元硬幣
    ，併予敘明。
  (3)另被告於原審辯稱：「我是被甲○○嚇到才轉身在桌上拿起
    一把刀」，應是主張其於行竊過程中未攜帶兇器，直至被甲
    ○○撞見才臨時起意拿刀嚇被害人。惟被告當日撞見被害人
    之後，有持刀威嚇被害人，此為雙方不爭之事實，而被告自
    警詢、偵查及原審審理中，均供稱刀子是在被害人住處所取
    得，參諸甲○○於原審證稱：「我不清楚是我家的刀還是被
    告帶來的，（問：在被告進入你家前，你當天是否有放一支
    刀子在你家客廳桌上？）有的，放在我家廚房桌上」等語（
    詳原審九十四年三月三日審判筆錄），則被告所稱刀子是在
    被害人住處取得，應堪採信。而被告是在試圖開啟被害人房
    門時警醒被害人，被害人乃開門看見被告站在門外一節，為
    雙方一致之陳述，以一般房屋之格局，當不致於站在房間門
    外轉身即可取得放在客廳或廚房桌上之物品，故被告所稱「
    被甲○○嚇到才轉身在桌上拿起一把刀」云云，並非實情，
    再參諸被害人係證稱被告從身上拿出一把刀，核與被告上開
    警詢筆錄所述相符，足見被告在試圖打開被害人房門時，已
    攜帶刀子在身上，且應係如被害人所述，是原先放在廚房桌
    上之水果刀無誤。再者，被告撞見被害人，繼而持刀在門外
    咆哮後，隨即逃離被害人住處，此亦為雙方相符之陳述，自
    屬實情，而當時被告已竊得二百元硬幣，亦如前述，則被告
    顯係於竊取二百元硬幣後，又攜帶上開水果刀繼續搜尋財物
    過程中撞見被害人，亦可認定。
  (4)至於被害人所稱「被告扳開落地窗上的鎖，造成落地窗玻璃
    有一道裂痕」部分，因被害人另證稱落地窗的鎖並未壞掉，
    且落地窗亦僅玻璃有裂痕而未破掉，故被告該部分所為係踰
    越陽台之牆垣及作為安全設備之落地窗而行竊，而未達破壞
    之程度無訛。此外，並有被害人所拍攝現場照片十二張附於
    警卷可參，被告自白部分，核與事實相符，可採為論罪之依
    據，其於原審矢口否認部分，與調查所得事證不符，乃事後
    卸責之詞，無可採信。本案事證明確，被告犯行足以認定，
    應依法論科。
二、按「刑法第三百二十九條所定因脫免逮捕而當場施以強暴脅
    迫，以強盜論者，係指竊盜事發後，因發現之人欲加逮捕，
    行為人為脫免逮捕而當場施以強暴脅迫之謂；苟竊盜犯行尚
    未被發現，或雖經發現而對方並無逮捕舉動，行為人即施以
    強暴脅迫者，則不能論以準強盜罪。」、「竊盜因脫免逮捕
    而當場施以強暴罪，必以被害人對於竊盜之既遂或未遂犯，
    有加以逮捕之意思與行為，竊盜犯為脫免逮捕而當場對被害
    人施以強暴為成立要件。」（參照最高法院69年台上字第29
    71號、71年台上字第3467號、84年台上字第5882號判決要旨
    ），查被告於甲○○父親房間竊取二百元零錢得手後，轉赴
    甲○○房間搜尋財物，因被害人甲○○房門上鎖而無法開啟
    ，而吵醒在房內睡覺之甲○○，甲○○當時驚見被告在其家
    中，在尚未意會其家中被竊並著手逮捕被告之前，被告為求
    脫身，始持水果刀指向甲○○，用以喝阻甲○○使之退回房
    內，此經甲○○於原審證稱：「當天我在睡覺，有人在開我
    房間的鎖，發現有一位不認識的人在我家出現，那個人就是
    在庭的被告，我問他是誰，為何在我家，那個人反問我是誰
    ，為何在他家，被告問我之後，就從他衣服內拿出一把刀，
    我就跑回房間把門鎖上。」（見原審卷第56頁）、及於本院
    證稱：「（你發現他時，有無想要抓他？）因為他有刀我會
    怕，沒有想到要抓他，我就退到房間內去，從房間看他如何
    逃走，發現他並非從電梯往下逃走。」、「（是沒有想到要
    抓他，還是根本就沒有要抓他？）當時沒有想到要抓他。不
    是沒有想要抓他。」等語（見本院94年11月7日審理筆錄第2
    、3頁）甚明，雖被害人於本院審理時同時指出渠退入房間
    後，有想要逮捕被告，惟其方式係「注意看他往哪裡跑，同
    時我打電話給我父親。」、「我心想我認得他，報案找警察
    抓他。」（見同上審理筆錄第3、4頁），顯見其所謂之逮捕
    係事後報警逮捕，而非於發現被告之當場逮捕，則被告竊盜
    得手後，其犯行既為被害人甲○○當時所不及知，或知悉後
    因反應不及而無加以逮捕之意思及行為，揆諸前引刑法第三
    百二十九條準強盜罪之要件說明，被告此一竊盜後為逃離現
    場所施以之持刀脅迫行為，則不能論以準強盜罪。又刑法第
    三百二十一條第一項第三款所謂之「攜帶兇器」，其兇器種
    類並無限制，凡客觀上足以對人之生命、身體、安全構成威
    脅，具有危險性之兇器均屬之，且不以攜帶之初有行兇之意
    圖為必要。核被告攜帶兇器、踰越牆垣及安全設備於夜間侵
    入被害人甲○○居住之住宅內竊盜既遂所為，係犯刑法第三
    百二十一條第一項第一款、第二款及第三款之攜帶兇器、踰
    越牆垣及安全設備於夜間侵入住宅竊盜罪（公訴人認被告未
    竊得任何財物，因與上開調查結果不合，此部分起訴事實尚
    有未洽，附此敘明）；又被告於竊盜得手後，被屋主發覺，
    為求脫身，而另行起意當場持刀指向甲○○，以加害生命、
    身體之事施以恫嚇喝阻甲○○，致甲○○因此心生畏懼，將
    被告推開後趕緊退回房內將房門關上，被告繼在門外咆哮「
    有膽你出來，出來我就殺你」之語，令被害人久久不敢開門
    ，而危害其安全所為，係犯刑法第三百零五條之恐嚇危害安
    全罪。公訴人認被告上開行為係構成刑法第三百二十九條以
    強盜論之準強盜未遂罪，起訴法條雖有未洽，惟本件起訴法
    條之準強盜罪名本為刑法竊盜罪與妨害自由（恐嚇）罪之結
    合，檢察官就被告如何攜帶兇器、踰越牆垣及安全設備於夜
    間侵入住宅竊盜之事實，及被告為求脫身如何持刀對被害人
    施以脅迫，致使被害人心生畏懼而躲回房間之基本事實，暨
    所犯之準強盜罪名，業已詳載於起訴書之事實欄及證據並所
    犯法條欄，自應認該二罪名之起訴事實及法條已為被告所知
    悉，且均在本院審判範圍之內，爰依法變更其起訴法條。再
    被告所犯上開二罪，其行為可分，犯意各別，應分論併罰。
三、原審以被告所為，係構成刑法第三百二十九條以強盜論之準
    強盜罪，並依刑法第二條第一項但書之規定，適用刑法修正
    前第三百三十條第一項之加重強盜罪處斷，固非無見，惟本
    件被告竊盜得手後，其竊盜犯行為被害人甲○○當時所不及
    知，且甲○○當時並無逮捕被告之意思及行為，揆諸前引刑
    法第三百二十九條準強盜罪之要件說明，其行為尚難論以刑
    法準強盜罪，已如前述，原判決於此所為論斷，尚有未洽，
    被告上訴泛指原判決不當，固無足取，惟原判決既有可議，
    即屬無可維持，應由本院撤銷改判。爰審酌被告智識程度不
    高，然之前即有竊盜等前科，素行不佳、犯本案時尚在假釋
    期間，此有臺灣高等法院被告全國前案紀錄表在卷可稽，其
    攜帶兇器於夜間侵入住宅行竊，除侵害住居安寧外，對被害
    人之人身安全亦造成重大危害，惟被告本意在於行竊，因意
    外撞見被害人，情急持刀威嚇而另觸犯恐嚇罪，犯後於原審
    審理中飾詞狡辯之態度等一切情狀，量處如主文第二項所示
    之刑，並依法定其應執行刑，以資懲儆。至於被告持以犯案
    之水果刀並未扣案，且上開水果刀係被害人所有，而非被告
    之物，已如前述，自不應沒收，併此敘明。
丙、被告經合法傳喚，無正當理由不到庭，爰不待其陳述，逕行
    判決。
據上論結，應依刑事訴訟法第369條第一項前段、第364條、第37
1條、第299條第一項前段、第300條，刑法第321條第1項第1、2
、3款、第305條、第50條、第51條第5款，判決如主文。
本案經檢察官邱克斌到庭執行職務。
中　　華　　民　　國　　94　　年　　11　　月　　21　　日
                  刑事第二庭    審判長法　官　葉居正
                                      法　官　莊俊華
                                      法　官　高明發
以上正本證明與原本無異。
檢察官如不服本判決應於收受本判決後十日內向本院提出上訴書
，其未敘述上訴理由者並得於提起上訴後十日內向本院補提理由
書。
被告不得上訴。
　　　　　　　　　　　　　　　　　　　書記官　董挹棻
中　　華　　民　　國　　94　　年　　11　　月　　22　　日
附錄法條：
刑法第321條
犯竊盜罪而有左列情形之一者，處 6 月以上、 5 年以下有期徒
刑：
一  於夜間侵入住宅或有人居住之建築物、船艦或隱匿其內而犯
　　之者。
二  毀越門扇、牆垣或其他安全設備而犯之者。
三  攜帶兇器而犯之者。
四  結夥三人以上而犯之者。
五  乘火災、水災或其他災害之際而犯之者。
六  在車站或埠頭而犯之者。
前項之未遂犯罰之。
刑法第305條：
(恐嚇危害安全罪)
以加害生命、身體、自由、名譽、財產之事，恐嚇他人致生危害
於安全者，處2年以下有期徒刑、拘役或300元以下罰金。
